【裁判字號】    97,交再,2
【裁判日期】    980211
【裁判案由】    公共危險
【裁判全文】
臺灣桃園地方法院刑事判決               97年度交再字第2號
聲請簡易
判決處刑人    臺灣桃園地方法院檢察署檢察官
再審聲請人即
被      告  甲○○
上列被告因公共危險案件，經檢察官聲請簡易判決處刑（97年度
偵字第9065號），本院刑事庭以刑事簡易判決確定後（97年度桃
交簡字第1550號），聲請人聲請再審（97年度桃聲簡再字第1 號
），經本院裁定開始再審，認不得以簡易判決處刑（97年度交簡
再字第2 號），而改依通常程序審理，並判決如下：
    主  文
甲○○無罪。
    理  由
一、檢察官聲請簡易判決處刑意旨略以：被告甲○○於民國97年
    3 月12日晚間飲用酒類後，已達不能安全駕駛動力交通工具
    之程度，竟仍駕駛車號2833－HF號自用小客車上路，嗣於同
    日晚間11時許，行經桃園縣八德市○○路○ 段73號前，為警
    攔檢查獲，並測得其呼氣酒精濃度達每公升1.05毫克，因認
    被告甲○○涉犯刑法第185 條之3 之服用酒類不能安全駕駛
    動力交通工具而駕駛罪嫌云云。
二、檢察官起訴認被告甲○○涉犯刑法第185 條之3 之服用酒類
    不能安全駕駛動力交通工具而駕駛罪嫌，無非以卷附之載有
    「甲○○」署押之呼氣酒精濃度檢測單、桃園縣政府警察局
    汽車駕駛人酒後生理協調平衡檢測紀錄卡、對「甲○○」所
    為之桃園縣政府警察局桃警局交字第DA0000000 號舉發違反
    道路交通管理事件通知單、刑法第185 條之3 案件測試觀察
    紀錄表等（詳97年度偵字第9065號卷第13頁至第15頁），及
    當日駕駛車號2833－HF號自用小客車並自稱「甲○○」者於
    97年3 月13日8 時20分起至97年7 月13日8 時30分止，在桃
    園縣政府警察局保安警察隊所為之調查筆錄中所為之自白（
    詳97年度偵字第9065號卷第9 頁至第11頁）等資為論據。
三、按犯罪事實應依證據認定之，無證據不得認定其犯罪事實，
    刑事訴訟法第154 條第2 項定有明文。經查：
    (一)97年3 月12日晚間11時許，駕駛車號2833－HF號自用小客
      車在桃園縣八德市○○路○ 段73號前為警攔停查獲之人，
      經於呼氣酒精濃度檢測單、桃園縣政府警察局汽車駕駛人
      酒後生理協調平衡檢測紀錄卡、桃園縣政府警察局逕行逮
      捕通知上分別簽名並按捺指紋後，於次日即97年3 月13日
      上午8 時20分起至同日8 時30分止，在桃園縣政府警察局
      保安警察隊，以「甲○○」名義接受詢問製作調查筆錄，
      其固坦承犯行，惟所捺指紋經移送內政部警政署刑事警察
      局比對結果，上開指紋與該局檔存之「呂鍾山」之指紋卡
      指紋相符，而與「甲○○」之指紋有別，此有上開呼氣酒
      精濃度檢測單、桃園縣政府警察局汽車駕駛人酒後生理協
      調平衡檢測紀錄卡、桃園縣政府警察局逕行逮捕通知、桃
      園縣政府警察局保安警察對調查筆錄及桃園縣政府警察局
      桃警刑字第0970007126號刑事案件移送書等附卷可稽（詳
      97年度偵字第9065號卷第9 頁至第11頁、第13頁、第15頁
      ，97年度偵字第11864 號卷第1 頁）。嗣經警分別詢問甲
      ○○與呂鍾山二人，除呂鍾山坦承遭查獲酒醉駕車後係冒
      用其胞兄甲○○之名義，於呼氣酒精濃度檢測單、桃園縣
      政府警察局汽車駕駛人酒後生理協調平衡檢測紀錄卡、桃
      園縣政府警察局逕行逮捕通知及調查筆錄中，偽造「甲○
      ○」之署押及指印，以圖逃避刑事追訴及處罰，事後恐拖
      累胞兄甲○○，乃偕同甲○○到案說明原委外，被冒用名
      義之甲○○，亦稱確係遭其胞弟呂鍾山冒用名義應訊並偽
      簽其姓名「甲○○」於上開文書上、對呂鍾山冒用其名義
      應訊乙節，並不知情。嗣警將呂鍾山移送桃園地方法院檢
      察署檢察官，檢察官以其涉犯偽造私文書及偽造署押等罪
      嫌提起公訴，經本院判處有期徒刑確定等情，有呂鍾山97
      年4 月18日21時41分起至97年4 月18日23時止、97年4 月
      21日起至97年4 月21日15時55分止、甲○○97年4 月21日
      15時07分起至15時26分止之桃園縣警察局刑事警察大隊調
      查筆錄、臺灣桃園地方法院檢察署97年度偵字第11864 號
      聲請簡易判決處刑書、本院97年度桃交簡字第2930號判決
      書等在卷可稽，佐以呂鍾山、甲○○兄弟二人之戶籍資料
      、甲○○（實為呂鍾山）犯罪嫌疑人照片、甲○○口卡片
      等可知，本件係呂鍾山利用與其兄甲○○樣貌相近，於遭
      查獲後冒用甲○○之名義，並偽造甲○○署押及指印，持
      以交付員警而行使之，以圖卸責，至甲○○本人，並未於
      97年3 月12日晚間11時許，服用酒類不能安全駕駛動力交
      通工具而駕駛，從而公訴意旨所指被告甲○○涉犯本件公
      共危險犯行，並非可採。
    (二)按刑事訴訟法第266 條規定：「起訴之效力，不及於檢察
      官所指被告以外之人。」；第264 條第2 項第1 款並規定
      ：起訴書應記載被告之姓名、性別、年齡、籍貫、職業、
      住所或居所或其他足資辨別之特徵；第451 條第2 項復明
      定上揭第264 條之規定，於檢察官聲請以簡易判決處刑之
      案件準用之。倘行為人持用他人之身分證，冒名接受警詢
      未被發覺，檢察官並未實施偵查訊問，即依憑該他人身分
      證所示姓名、性別、年齡、住所等資料，記載於聲請簡易
      判決處刑書，於此情形下，依表示說，固以聲請書所載之
      他人為審判對象；依意思說，檢察官未為偵查行動，其內
      心本意無從依外觀上客觀之事證憑斷，自僅得依聲請書所
      載者為對象；依行動說，第一審純為書面審理，行為人未
      為實際之訴訟行為，亦無從認定其即為審判之對象。是卷
      內既無任何客觀上足資分辨其他犯罪嫌疑人之人別資料，
      因犯罪事實及證據部分尚無不明，法院當應依同法第四百
      五十三條之規定，立即處分，則該所受請求確定刑罰權範
      圍之被告，自應認係被冒名之人，而非真正之行為人，最
      高法院97年度台非字第537 號判決意旨足資參照。至最高
      法院雖另著有70年度台上字第101 號判例，其意旨為「起
      訴書所記載之被告，一般固與審判中審理對象之被告一致
      ，如以偽名，變名起訴，既係檢察官所指為被告之人，縱
      在審判中始發現其真名者，法院亦得對之加以審判，並非
      未經起訴。」惟此限於檢察官所指為被告之人，即為真正
      犯罪行為人及實際進行訴訟行為人之情形而言，與上開最
      高法院97年度台非字第537 號判決所指情形本屬有別，不
      得一概而論。查上開案件之真正犯罪行為人呂鍾山，為警
      查獲後僅於警詢時冒用「甲○○」之名應訊、按捺指印，
      因所犯刑法第185 條之3 之罪法定本刑為一年以下有期
      徒刑、拘役或專科罰金之罪，經警依刑事訴訟法第92條第
      2 項規定由當日內勤檢察官之許可，未予隨案解送，於警
      詢後即任其離去，嗣經警以被告甲○○之名義移送臺灣桃
      園地方法院檢察署檢察官實施偵查，後該署承辦檢察官未
      予傳喚，即逕就姓名為「甲○○」及其年籍資料，以97年
      度偵字第11864 號案件，向本院聲請簡易判決處刑等情，
      有前開案件被告甲○○之移送書、桃園縣政府警察局刑事
      警察大隊不予解送人犯報告書及97年3 月13日8 時20分起
      至97年3 月13日8 時30分止之調查筆錄在卷可參（詳97年
      度偵字第9065號卷第1 頁、第6 頁、第9 頁至第11頁），
      且上開卷內並無偵查中之訊問筆錄，是以冒名應訊之呂鍾
      山，從未曾到庭為檢察官所訊問，足堪認定。呂鍾山既未
      顯現於檢察官之偵查庭，則檢察官對被告其人為誰，並未
      親見，其提起公訴（聲請簡易判決處刑）所指之對象，自
      應以其聲請簡易判決處刑書所載之人為準。準此，本件聲
      請簡易判決處刑書既列「甲○○」為被告，年籍住所復均
      相符，應認檢察官所指為被告之人確係「甲○○」本人無
      疑，此與上開70年度台上字第101 號判例意旨所指一般被
      告於檢察官偵訊後冒名應訊，檢察官起訴所指對象為該應
      訊之人，而不以其所冒之姓名為準，仍以該冒名之人為被
      告之情形，並不相同，本件檢察官所指為被告之人，既係
      被冒名之「甲○○」，則呂鍾山依法並非起訴效力之所及
      ，本院自無從認定已對呂鍾山發生訴訟繫屬，故本院不得
      以更正年籍、姓名之方式對呂鍾山為實體判決，僅得就起
      訴效力所及之被告甲○○為實體判決。
    (三)綜上論述，本件公訴意旨所憑事證顯無從形成被告有罪之
      論斷，此外，復查無其他積極事證足以證明被告確有酒後
      駕車之公共危險犯行，自屬不能證明其犯罪，揆諸前揭法
      律規定及說明，應對被告甲○○為無罪判決之諭知。
四、被告經合法傳喚無正當理由不到庭者，本院認為應諭知無罪
    之判決，爰不待其陳述逕行判決，併予說明。
五、末按檢察官聲請簡易判決處刑之案件，經法院認為有第451
    條之1 第4 項但書規定之情形者，應適用通常程序審判之，
    刑事訴訟法第452 條、法院辦理刑事訴訟簡易程序案件應行
    注意事項第6 項分別定有明文。本件被告甲○○既應對其為
    無罪判決之諭知，本不得適用刑事訴訟法第七編所定之簡易
    程序對其為論罪科刑，而應依刑事訴訟法第452 條規定適用
    通常程序審判，故本院所為判決係依據上開規定適用第一審
    通常程序而為之第一審通常程序判決，附此敘明。
據上論斷，應依刑事訴訟法第452 條、第436 條、第284 條之1
、第301 條第1 項、第306 條，判決如主文。
本案經檢察官黃怡菁到庭執行職務。
中    華    民    國    98    年    2     月    11    日
                  交通法庭  審判長 法  官  江德民
                                   法  官  華奕超
                                   法  官  陳添喜
以上正本證明與原本無異。
如不服本判決應於收受判決後10日內向本院提出上訴書狀，並應
敘述具體理由。其未敘述上訴理由者，應於上訴期間屆滿後20日
內向本院補提理由書 (均須按他造當事人之人數附繕本)「 切勿
逕送上級法院」。
                                   書記官  劉玉梅
中    華    民    國    98    年    2     月    11    日


司法院資訊處製作；財團法人民間司法改革基金會備份。
